臺灣高等法院刑事裁定
110年度毒抗字第1192號
抗  告  人  江俊豫



上列抗告人因毒品危害防制條例案件，不服臺灣基隆地方法院中
華民國110年7月14日裁定（110年度毒聲字第357號，聲請案號：
臺灣基隆地方檢察署110年度聲觀字第268號、110年度毒偵字第5
70號），提起抗告，本院裁定如下：
    主  文
抗告駁回。
    理  由
一、原裁定意旨略以：抗告人即被告（下稱被告）甲○○，基於施
    用第二級毒品甲基安非命之犯意，於民國110年3月16日20時
    許，在基隆市○○區○○街000號2樓住處，將甲基安非他命置入
    玻璃球吸食器內點火燒烤吸食其煙之方式，施用甲基安非他
    命1次之事實，業據被告於警詢及偵查中坦承不諱，且被告
    經警採尿送驗，經台灣檢驗科技股份有限公司以EIA酵素免
    疫分析法為初步檢驗，再以GC/MS氣相層析質譜分析法為確
    認檢驗結果，均分呈安非他命、甲基安非他命陽性反應，有
    該公司出具之濫用藥物檢驗報告、基隆市警察局第一分局偵
    辦毒品案件尿液檢體對照表各1紙存卷可稽，並有甲基安非
    他命1包（驗餘淨重0.627公克）、吸食器1組扣案可資佐證
    ，足認被告之自白與事實相符，被告於前揭時、地施用甲基
    安非他命之犯行，應堪認定；又被告最近1次因施用毒品案
    件，經送觀察、勒戒後，認無繼續施用毒品之傾向，於88年
    3月18日釋放出所，並由臺灣高雄地方檢察署檢察官以88年
    度毒偵字第6958號為不起訴處分確定，因被告本次施用毒品
    行為，距其前次執行完畢已逾3年，檢察官聲請將被告送觀
    察、勒戒，查無違法或濫用裁量權之情事，依毒品危害防制
    條例第20條第3項、第1項規定，裁定將被告送勒戒處所觀察
    、勒戒等語。
二、抗告意旨略以：被告確有施用第二級毒品之事實，而檢察官
    於聲請書就被告有何治療無效果或不願意參與社區治療之狀
    況無任何相關之說明，檢察官雖有傳喚被告到案，亦未訊問
    被告是否願意接受戒癮治療，且未調查有何治療無效果之情
    形，何以被告不適於為戒癮治療之緩起訴處分，而需監禁之
    方式進行觀察、勒戒，即有疑義；況被告家中尚有年邁母親
    、2名未成年子女須由被告扶養，被告目前擺攤為業，若被
    告送觀察勒戒，一家人生計及母親起居無人可照顧及維持，
    應採對被告權益侵害較小之戒癮治療，而非將被告送觀察、
    勒戒，是檢察官聲請並無理由，為此提出抗告云云。
三、經查：
  ㈠按犯第10條之罪者，檢察官應聲請法院裁定，或少年法院（
    地方法院少年法庭）應先裁定，令被告或少年入勒戒處所觀
    察、勒戒，其期間不得逾2月。依前項規定為觀察、勒戒或
    強制戒治執行完畢釋放後，3年後再犯第10條之罪者，適用
    前2項之規定。毒品危害防制條例第20條第1項、第3項定有
    明文。
　㈡被告於上開時、地，施用第二級毒品之事實，業據其於警詢
    及偵查中供承在卷，並有台灣檢驗科技股份有限公司濫用藥
    物檢驗報告、基隆市警察局第一分局偵辦毒品案件尿液檢體
    對照表各1紙在卷，及甲基安非他命1包（驗餘淨重0.627公
    克）、吸食器1組扣案可稽，是其施用第二級毒品之犯行，
    已堪認定。又其本案施用毒品之犯行，距離其最近1次因施
    用毒品經觀察、勒戒執行完畢釋放日已逾3年，亦有本院被
    告前案紀錄表可佐。是檢察官向原審法院聲請將被告送勒戒
    處所觀察、勒戒，於法相符。
　㈢又查毒品危害防制條例第24條僅規定檢察官可為附命完成戒
    癮治療之緩起訴處分，惟是否給予被告為附命完成戒癮之緩
    起訴處分，屬檢察官之職權，除有違法或裁量明顯濫用等情
    事，法院原則上應予尊重。而本案被告除於88年間因施用毒
    品案件，經送觀察、勒戒外，另於100年間因施用毒品案件
    ，經檢察官為附戒癮治療之緩起訴處分，又於102、104、10
    8年間，4次再犯施用毒品案件，經法院分別判處徒刑確定，
    仍不知悔改，再犯本案施用毒品案件，此有本院被告前案紀
    錄表可佐。本案檢察官於斟酌被告個案情形及卷內事證後，
    認不宜對被告為附命完成戒癮治療之緩起訴處分，乃向法院
    聲請裁准觀察、勒戒，以達戒癮治療之目的，此實屬檢察官
    依法行使裁量權之範疇，且無明顯之裁量怠惰或濫用情事，
    是被告以前詞主張檢察官聲請不當，自無可採。
四、原審以抗告人施用第二級毒品之犯行，已堪認定，依毒品危
    害防制條例第20條第3項、第1項之規定，裁定將被告送勒戒
    處所觀察、勒戒，並無違誤。抗告意旨請求撤銷原裁定，並
    駁回檢察官之聲請，於法未合，為無理由，應予駁回。
據上論斷，應依刑事訴訟法第412條，裁定如主文。
中　　華　　民　　國　　110 　年　　8 　　月　　19　　日
                  刑事第十七庭  審判長法　官 鄭水銓
                                      法　官 沈君玲
                                      法　官 李世華
以上正本證明與原本無異。
不得再抗告。
                                      書記官 莊佳鈴
中　　華　　民　　國　　110 　年　　8 　　月　　19　　日